【裁判字號】    98,親,129
【裁判日期】    981225
【裁判案由】    否認子女
【裁判全文】
              臺灣士林地方法院民事判決
原      告  甲○○
法定代理人  乙○○
訴訟代理人  李漢鑫律師
被      告  丙○○
上列當事人間否認子女事件，經本院於民國98年12月11日言詞辯
論終結，判決如下：
    主  文
確認原告甲○○（男，民國○○年○ 月○○日生，身分證統一編號：
Ｚ000000000號）非被告丙○○之婚生子。
訴訟費用由原告負擔。
    事實及理由
一、本件原告起訴主張：原告之生母乙○○與被告丙○○原係夫
    妻，嗣於民國90年10月18日離婚，惟原告於90年3 月26日出
    生，回溯受胎期間雖在原告之生母乙○○與被告丙○○婚姻
    關係存續中，但其實係原告之生母乙○○自訴外人李坤森受
    胎而生，原告甲○○與被告丙○○之間實無親子關係，直至
    98 年4月17日訴外人李坤森接獲臺北榮民總醫院之親子鑑定
    報告後，始將原告非被告所生此事告知原告，為此爰依民法
    第1063條之規定提起本訴等語，並聲明：(1)確認原告甲○○
    非被告丙○○之婚生子。(2)訴訟費用由被告負擔。
二、被告丙○○已自認：原告係其前妻乙○○與訴外人李坤森在
    外通姦所生之子，確非伊與乙○○所親生，並在被告不知情
    之情況下登記為被告之子，且其對於行政院國軍退除役官兵
    輔導委員會臺北榮民總醫院所為血緣鑑定結果無意見等語在
    卷。
三、本件被告丙○○雖到庭自認原告主張之上揭事實為真正，惟
    按關於認諾及訴訟上自認或不爭執事實之效力，於民事訴訟
    法第589 條否認子女之訴，不適用之，民事訴訟法第594 條
    定有明文，故本院依法仍應調查其他事證查明與事實是否相
    符，合先敘明。
四、經查，本件原告主張之上開事實，業據提出戶籍謄本、行政
    院國軍退除役官兵輔導委員會臺北榮民總醫院親子鑑定報告
    等件為證，並經被告丙○○到庭自認在卷（見本院98年12月
    11日言詞辯論筆錄）。又證人李坤森已到庭證稱：伊與乙○○自89年間即同住一起，伊與甲○○已前往臺北榮民總醫院
    進行親子血緣鑑定，原告確實為伊與乙○○所生之子等語明
    確（見同上言詞辯論筆錄）。另依原告甲○○與訴外人李坤
    森於98年4 月17日自行前往行政院國軍退除役官兵輔導委員
    會臺北榮民總醫院進行親子血緣鑑定，鑑定結果認：「根據
    以上之結果分析，不能排除李坤森與甲○○之親子關係。親
    子關係指數（CPI 值）：55243.1107。親子關係概率（PP
    ％值）：99.9982 ％。」等語，有臺北榮民總醫院親子鑑定
    報告1 件在卷可稽，可見原告血緣上之父親應為訴外人李坤
    森，堪認原告甲○○與被告丙○○之間不具有真實之血緣關
    係存在，是原告甲○○應非為被告丙○○之婚生子乙節屬實
    ，自堪認原告之主張為真正。
五、按妻之受胎，係在婚姻關係存續中者，推定其所生子女為婚
    生子女。前項推定，如夫妻之一方或子女能證明子女非為婚
    生子女者，得提起否認之訴。前項否認之訴，子女自知悉其
    非為婚生子女之時起二年內為之，民法第1063條定有明文。
    查本件原告係於90年3 月26日出生，而其生母乙○○與被告
    丙○○則於90年10月18日始辦理兩願離婚，故其依法仍應推
    定為被告丙○○之婚生子，惟原告事實上既非被告丙○○之
    婚生子，已如前述，依照上開規定，原告於98年4 月17日知
    悉其非為被告丙○○之婚生子，旋於98年11月5 日提起本訴
    ，顯未逾越上開法定除斥期間，從而原告訴請確認其非為被
    告丙○○之婚生子，於法洵屬有據，應予准許。
六、本件原告甲○○確非乙○○自被告丙○○受胎所生之子，已
    如上述，則必藉由判決始克還原其真正身分，此實不可歸責
    於被告，況被告本可與原告互換地位提起本件否認子女訴訟
    ，故原告訴請否認子女雖於法有據，然被告之應訴乃法律規
    定所不得不然，則被告所為自屬伸張或防衛權利所必要，本
    院因認本件訴訟費用應由原告負擔，較為公允。
七、據上論結，原告之訴為有理由，依民事訴訟法第81條第2 款
    ，判決如主文。
中    華    民    國    98    年    12    月    25    日
                  家事法庭法  官  陳章榮
以上正本係照原本作成。
如對本判決上訴，須於判決送達後20日內向本院提出上訴狀。
中    華    民    國    98    年    12    月    25    日
                          書記官  劉雅萍

司法院資訊處製作；財團法人民間司法改革基金會備份。
